臺灣高雄地方法院刑事判決　　　　　　　 96年度訴字第885號
公　訴　人　臺灣高雄地方法院檢察署檢察官
被　　　告　辛○○
　　　　　　　　　　（另案在台灣高雄第二監獄執行中）
被　　　告　丁○○
　　　　　　　　　　（另案在台灣高雄監獄執行中）
上列二人共　本院公設辯護人　己○○
同指定辯護
人
上列被告因毒品危害防制條例案件，經檢察官提起公訴（95年度
偵字第9984號），本院判決如下：
    主  文
辛○○共同連續販賣第一級毒品，處有期徒刑拾貳年，褫奪公權
陸年。扣案之門號0000000000號行動電話壹支（不含SIM 卡），
沒收。未扣案之共同販賣第一級毒品所得新台幣伍萬元，其中新
台幣伍仟元與丁○○連帶沒收。如全部或一部不能沒收時，以其
財產抵償之。又共同連續販賣第二級毒品，處有期徒刑捌年。扣
案之門號0000000000號行動電話壹支（不含SIM 卡），沒收。未
扣案門號0000000000號行動電話壹支（不含SIM 卡），沒收；如
全部或一部不能沒收時，追徵其價額或以其財產抵償之。未扣案
之共同販賣第二級毒品所得新台幣捌仟元，與丁○○連帶沒收。
如全部或一部不能沒收時，以其財產抵償之。應執行有期徒刑拾
捌年，褫奪公權陸年。扣案之門號0000000000號行動電話壹支（
不含SIM 卡），沒收。未扣案門號0000000000號行動電話壹支（
不含SIM 卡），沒收；如全部或一部不能沒收時，追徵其價額或
以其財產抵償之。未扣案之共同販賣第一、二級毒品所得共計新
台幣伍萬捌仟元，其中新台幣壹萬參仟元與丁○○連帶沒收，如
全部或一部不能沒收時，以其財產抵償之。
丁○○共同連續販賣第一級毒品，累犯，處有期徒刑拾年，褫奪
公權伍年。扣案之門號0000000000號行動電話壹支（不含SIM 卡
），沒收。未扣案之共同販賣第一級毒品所得新台幣伍仟元，與
辛○○連帶沒收，如全部或一部不能沒收時，以其財產抵償之。
又共同連續販賣第二級毒品，累犯，處有期徒刑柒年陸月。扣案
之門號0000000000號行動電話壹支（不含SIM 卡），沒收。未扣
案門號0000000000號行動電話壹支（不含SIM 卡），沒收；如全
部或一部不能沒收時，追徵其價額或以其財產抵償之。未扣案之
共同販賣第二級毒品所得新台幣捌仟元，與辛○○連帶沒收，如
全部或一部不能沒收時，以其財產抵償之。應執行有期徒刑拾陸
年，褫奪公權伍年。扣案之門號0000000000號行動電話壹支（不
含SIM 卡），沒收。未扣案門號0000000000號行動電話壹支（不
含SIM 卡），沒收；如全部或一部不能沒收時，追徵其價額或以
其財產抵償之。未扣案之共同販賣第一、二級毒品所得新台幣壹
萬參仟元，與辛○○連帶沒收，如全部或一部不能沒收時，以其
財產抵償之。
    事  實
一、丁○○（綽號清哥、老清）前於民國92年間因毒品危害防制
    條例案件，經本院判處應執行有期徒刑11月確定，於94年4
    月24日執行完畢出監。與辛○○（綽號大打仔）2 人均明知
    海洛因、甲基安非他命（起訴書誤載為安非他命，應予更正
    ）為毒品危害防制條例第2 條第2 項第1 、2 款所列管之第
    一、二級毒品，非經許可不得持有、販賣。
二、辛○○竟先基於販賣第一級毒品海洛因之概括犯意，自94年
    6 月1 日起至95年2 月底止，由戊○○先以所持用門號0000
    000000之行動電話與辛○○所有門號0000000000之行動電話
    聯絡後，約在高雄縣鳳山市○○○路家樂福附近輪胎店旁的
    公園外或高雄市前鎮區興仁國中附近巷口，以每次1 包新台
    幣（下同）1000元之價格，連續販賣海洛因45次予戊○○，
    共計得款45000 元。
三、辛○○又承上開概括犯意及另基於販賣第二級毒品甲基安非
    他命之概括犯意，與分別基於販賣第一級毒品海洛因、第二
    級毒品甲基安非他命概括犯意之丁○○，共同基於犯意之聯
    絡，(一)自95年2 月間某日起至同年3 月間某日止，由甲○○
    先以所持用門號0000000000之行動電話或電話號碼00-00000
    00之市區電話與辛○○或丁○○所持用門號0000000000之行
    動電話（按該門號之行動電話係辛○○所有，惟於95年3 月
    間某日交由丁○○使用並作為共同販賣毒品聯絡之用）聯絡
    ，雙方談妥買賣價格為1 小包毒品1000元，及交付之時間、
    地點後，甲○○即依約前往約定地點，即高雄縣鳳山市○○○路五甲派出所旁的7-11超商外或辛○○、丁○○2 人前揭
    租屋處或五甲家樂福附近之公園前，由辛○○或丁○○將1
    小包之海洛因或甲基安非他命交給甲○○，以1 小包海洛因
    1000元、1 小包甲基安非他命1000元之價格，連續販賣海洛
    因及甲基安非他命各5 次予甲○○，前後共販賣海洛因、甲
    基安非他命各5000元給甲○○，共計得款10000 元。(二)自95
    年2 月間某日起至同年3 月間某日止，由乙○○先以所持用
    門號0000000000之行動電話與辛○○所持用門號000000
    0000之行動電話聯絡毒品交易事宜，再由辛○○委由丁○○
    將1 小包之甲基安非他命持至交易地點，即高雄縣鳳山市○○○路五甲派出所旁的7-11超商外或在辛○○、丁○○2 人
    之租屋處，以1000元之價格販賣予乙○○，或由辛○○叫乙○○直接撥給其交付丁○○持用門號0000 000000 之行動電
    話，談妥交易毒品事宜後，再由丁○○依約至上開地點，以
    1 小包1000元之價格，販賣甲基安非他命予乙○○，前後共
    3 次，辛○○、丁○○共同販賣甲基安非他命給乙○○共計
    得款3000元。
四、嗣於95年3 月30日上午10時15分許，經警持本院所核發之搜
    索票，前往高雄縣鳳山市○○○路451 巷5 弄15號實施搜索
    ，當場在上址1 樓查獲丁○○，並自其身上查扣辛○○所有
    交給丁○○供本件販賣毒品使用門號0000000000之行動電話
    及與本案犯罪無關不詳門號之行動電話各1 支、丁○○所有
    無法證明與本件犯罪有關之現金11500 元，及在上址2 樓扣
    得丙○○所有與本案犯罪無關之塑膠鏟管1 支、甲基安非他
    命吸食器1 組，另在上址4 樓扣得丙○○所有與本案犯罪無
    關之殘渣袋3 個、分裝袋21個、磅秤1 個、海洛因3 包、安
    非他命吸食器1 組，始悉上情。
五、案經高雄市政府警察局三民第二分局移請台灣高雄地方法院
    檢察署檢察官偵查起訴。
    理  由
壹、證據能力方面：
一、按被告以外之人於檢察事務官、司法警察官或司法警察調查
    中所為之陳述，與審判中不符時，其先前之陳述具有較可信
    之特別情況，且為證明犯罪事實存否所必要者，得為證據，
    刑事訴訟法第159 條之2 定有明文。證人戊○○、乙○○、
    甲○○於本院審理時所為證述內容與渠等在警詢所述不同，
    經查，證人戊○○、乙○○、甲○○3 人於警詢之證述，依
    渠等警詢筆錄之記載內容，均係採取一問一答方式，且渠等
    於警詢之供述較接近案發時點，記憶應較為清晰，憑信性甚
    高，況渠等警詢當時復未直接面對被告，壓力較小，較有可
    能據實陳述，況渠等於警詢所為證述之內容，與監聽譯文之
    內容互核一致，益徵渠等於本院審理時所為之陳述，或係時
    隔較久，業已遺忘部分案發情節，或為袒護被告或懼恐被告
    對渠等不利等因素而所為之託詞，信憑性甚低。故本院認渠
    等於警詢之陳述，基於發見真實之需求，且為證明犯罪事實
    之存否所必要，而上開證據之取得過程並無瑕疵，且與本案
    待證事實間具有相當之關聯性，以之為被告辛○○、丁○○
    2 人於本案中之證據尚無不當。是揆諸前揭說明，證人戊○○、乙○○、甲○○於警詢之陳述，本院認符合刑事訴訟法
    第159 條之2 之情形而有證據能力。
二、按被告以外之人於偵查中向檢察官所為陳述，除顯有不可信
    之情況者外，得為證據，同法第159 條之1 第2 項定有明文
    。本件證人戊○○於檢察官偵查中所為之陳述，業經依法具
    結（偵卷第115 頁），且經本院傳訊到庭行交互詰問，充分
    賦予當事人及辯護人詰問之機會，另證人亦未曾提及檢察官
    在偵查時有不法取供之情形，或反對該項證述具有證據能力
    之情形，當事人或辯護人亦未釋明上開供述有顯不可信之情
    況，依上說明，證人戊○○於偵查中之證言自有證據能力。
三、本件高雄市政府警察局三民第二分局依據臺灣高雄地方法院
    檢察署核發之通訊監察書所進行之監聽錄音，係屬電磁紀錄
    ，非為供述證據（至依據該錄音所生之通訊監察譯文，則係
    製作該譯文之人於審判外之書面陳述），而該等監聽錄音既
    經正當法律程序取得，有臺灣高雄地方法院檢察署95年雄檢
    博調監字第380 、636 號通訊監察書暨電話附表各2 份在卷
    可據（警(二)卷第30至33頁參照），且與本案之相關待證事實
    具有關連性，自應有證據能力，得為本案之證據。
貳、實體方面：
一、訊據被告辛○○固坦承伊綽號「大打仔」，門號0000000000
    、0000000000之行動電話都是伊在使用，曾於95年3 月間將
    門號0000000000之行動電話借給丁○○使用之事實，惟矢口
    否認販賣毒品之犯行，辯稱：我從來沒有賣過毒品給乙○○
    、戊○○、甲○○，我只有和乙○○、戊○○、甲○○有一
    同出資購買毒品施用，及因為我與藥頭交情較好，可以拿到
    較好的毒品，所以戊○○若要購買毒品，會打電話給我，請
    我跟藥頭拿云云；被告丁○○固坦承門號000000 0000 之行
    動電話是辛○○交給我使用，甲○○、乙○○曾打電話給我
    ，惟矢口否認有與辛○○共同販賣第一、二級毒品之犯行，
    辯稱：乙○○、甲○○有打電話給我，是要邀我一起買海洛
    因，但後來沒有一起買，甲○○也曾經打電話要向我買甲基
    安非他命，但我告訴他說我沒有甲基安非他命云云。
二、經查：
  (一)犯罪事實二有關被告辛○○連續販賣海洛因給證人戊○○部
    分：
  1.被告辛○○自94年6 月1 日起迄95年2 月底止，連續販賣第
    一級毒品海洛因予戊○○之事實，業據證人陳欽彬於警詢中
    指稱：門號0000000000之行動電話是我於94年6 月1 日申請
    使用，我都先以上揭門號之行動電話與辛○○所使用門號
    0000000000之行動電話聯絡，以每包1000元價格，每月約5
    、6 次向綽號「大打仔」之辛○○購買海洛因，約在高雄市
    ○○○路家樂福附近之輪胎店旁的公園外，或在高雄市前鎮
    區興仁國中附近的巷口，一手交錢一手交貨；警方提示門號
    0000000000之行動電話95年2 月23日16時41分之監聽譯文內
    容是我要向他（指辛○○）買海洛因1000元，並欠他1000元
    ，但他說現在沒有辦法讓我欠的意思；警方提示門號
    0000000000之行動電話同日晚間23時16分之監聽譯文內容是
    我問辛○○海洛因進貨沒，他回答說已經進貨，我說可不可
    以再多欠1000元，等初五領薪水就全部還他，他說好，我就
    過去輪胎店跟他拿海洛因1000元等語（警(二)卷第14至18頁）
    ；偵訊時亦具結證稱：我所吸食海洛因是打門號0000000000
    之行動電話向綽號「大打仔」辛○○買的，他若是有毒品的
    話，就會馬上約定交易地點，他如果手上沒有貨就只好作罷
    ，一個月約有5 、6 次（偵卷第116 至117 頁）等語可證，
    復有被告辛○○當時所持用0000000000之行動電話與證人戊○○所持用門號0000000000之行動電話之監聽譯文內容即(1)
    主（即戊○○）：二千先還你，再跟你拿一個好嗎？被（即
    辛○○）：好。主：我在輪胎店這。被：好（95年2 月20日
    21時13分）；(2)主：你現在你那有嗎？被：有。主：我先拿
    一個。被：好，你過來五甲這再打（95年2 月21日11時45分
    ）；(3)主：我在公園這等你，還是騎進去？被：你找我的車
    ，在雨刷上面。主：貨車嗎？被：對。主：好（95年2 月21
    日12時13分）；(4)被：要到了啦。主：那我去哪？被：輪胎
    店，你要拿多少？主：我一領，再欠一。被：我現在沒有辦
    法給你欠。主：好（95年2 月23日16時41分）；(5)主：有進
    來嗎？被：有。主：可以欠一下嗎？被：沒有辦法，我也只
    有拿半半的回來。主：一張就好了。被：你欠我四張了，這
    樣就是五張了。主：我初五領錢。被：好啦。主：我過去拿
    了（95年2 月23日23時16分）（警(二)卷第21頁）在卷可稽。
  2.證人之陳述有部分前後不符，或相互間有所歧異時，究竟何
 　 者為可採，法院仍得本其自由心證予以斟酌，非謂一有不符
    或矛盾，即應認其全部均為不可採信（最高法院74年台上字
    第1599號判例參照）。證人戊○○於本院審理時雖改稱：我
    是跟辛○○一起合買海洛因，我們一個人出500 元，我都到
    五甲路家樂福附近公園或公園旁向辛○○拿毒品，每次都是
    我跟辛○○各出500 元，有時他有錢會先買回來云云（本院
    (一)卷第119 至124 頁）。證人戊○○對於是否向被告辛○○
    購買海洛因之前後陳述不一，與本院中改稱每次都與辛○○
    合資購買海洛因乙節，除核與前揭監聽譯文之內容不符外，
    更與常理不符，蓋政府機關多年查緝毒品犯罪，無論持有、
    轉讓、販賣等俱以刑責相究，此乃社會大眾週知之事實，以
    被告辛○○之年齡、知識程度，當無不知之理，佐以證人戊○○與被告辛○○之通話監聽譯文內容，悉以代號或密語，
    例「半半」即指半錢的一半，一張指1000元，欠一指欠一次
    500 元，業具證人戊○○於本院審理時證述屬實（本院(一)卷
    第120 至121 頁）等節以觀，顯見被告辛○○與證人戊○○
    前揭監聽譯文內容所討論者，俱與毒品交易有關，唯恐遭警
    監聽查獲，遂刻意以代號或密語聯絡，以圖逃避檢警查緝。
    故證人戊○○於本院所述，顯係事後刻意迴護被告辛○○而
    為不實之陳詞，故應認證人戊○○先前於警詢、偵訊中所為
    之陳述，較堪採信。
  3.又證人戊○○證述被告辛○○連續販賣海洛因之起迄時間，
    於警詢中陳稱自94年5 月開始（警(二)卷第15頁），及於偵訊
    中改稱自94年4 月間起（偵卷第117 頁），前後不一，但證
    人戊○○警詢、偵訊中均稱以其所使用門號0000000000之行
    動電話與辛○○聯絡（警(二)卷第16頁、偵卷第117 頁），而
    上揭行動電話證人戊○○係於94年6 月1 日開始申請使用，
    業經證人戊○○於警詢中證述在卷（警(二)卷第15頁），衡情
    證人戊○○以上揭行動電話與被告辛○○聯絡交易毒品之時
    間，應自該日開始，始符常情，故就證人戊○○與被告辛○○交易毒品海洛因之時間顯係自94年6 月1 日起。至於最後
    一次販賣時點，證人戊○○雖於偵訊時證稱最後一次向被告
    辛○○購買海洛因是在95年3 、4 月間（偵卷第117 頁），
    然被告辛○○雖先後陳稱於95年2 月或95年3 月間已將上揭
    門號之行動電話交給丁○○，之後到案發前一直由丁○○使
    用（警(二)卷第4 頁、本院(一)卷第50頁），且從證人戊○○歷
    次之陳述內容來看，其都以所持用上揭門號之行動電話與被
    告辛○○聯絡，並未曾與被告丁○○聯絡交易毒品情事，且
    95 年3月間並無證人戊○○以門號0000000000之行動電話與
    被告辛○○或丁○○所持用門號0000000000之行動電話聯絡
    交易毒品情事，顯見被告辛○○最後一次販賣海洛因給證人
    戊○○之時間應在95年2 月底，較與事實相符；至於被告辛○○販賣海洛因給證人戊○○之次數究竟為何，本院審酌證
    人戊○○於警詢、偵訊時均一再陳稱：一個月約5 、6 次（
    警(二)卷第16頁、偵卷第117 頁），及本院依卷附證據認定被
    告辛○○與證人戊○○交易毒品之時間自94年6 月1 日起迄
    95 年2月底，以最有利於被告辛○○之方法計算，被告辛○○販賣海洛因給證人戊○○至少應有45次（即自94年6 月1
    日起迄95年2 月底止，共9 個月，每月5 次，共計45次），
    每次1 小包1000元，共計得款45000 元，被告辛○○連續販
    賣海洛因予證人戊○○之事實，應堪認定。
  (二)犯罪事實三、(一)有關被告辛○○、丁○○共同連續販賣海洛
    因、甲基安非他命給甲○○部分：
  1.被告辛○○、丁○○自95年2 月間某日起至同年3 月23日止
    ，共同連續販賣海洛因、安非他命予甲○○之事實，業據證
    人甲○○於警詢中指稱：我大約自95年2 月起，向綽號「大
    打仔」之辛○○、綽號「清哥」之丁○○購買海洛因及安非
    他命，平均每天2 、3 次，1 次買1000元，我先以門號0000
    000000之行動電話或電話號碼00-0000000之市區電話，撥打
    辛○○所持用門號0000000000之行動電話聯絡，後來丁○○
    於95年3 月初開始持用上揭門號之行動電話，約在辛○○、
    丁○○位於高雄縣鳳山市○○○路451 巷租屋處附近或五甲
    家樂福附近交易，及警方所提示95年3 月23日22時29分之監
    聽譯文是我向丁○○買安非他命1000元，在他高雄縣鳳山市
    ○○○路45 1巷之租屋處，要我過去拿，同年月7 日之監聽
    譯文則是要向辛○○買1 錢的海洛因，辛○○說他當時沒有
    那麼多，同年月24日之監聽譯文則是我之前向丁○○拿海洛
    因有欠他錢，要拿錢還他等語（警(二)卷第25頁），及在本院
    審理時證稱：我從95年2 月起向辛○○買毒品，海洛因、安
    非他命都有，約各5 次，都在他們住處及家樂福附近的公園
    交易，約2 天買1 次，每次都買1000元，他們二人都會拿貨
    來，有時由其中一人拿毒品給我，警方提示95年3 月23日那
    通監聽譯文是我向辛○○買安非他命1000元，但那次是丁○○接電話後拿下來等語（本院(一)卷第113 至118 頁）可證，
    核與被告辛○○自承門號0000000000之行動電話都是他在使
    用，但後來有借給丁○○使用（本院(二)卷第51頁）乙節相符
    ，復有被告辛○○、丁○○分別使用門號0000000000之行動
    電話交易毒品時之監聽譯文內容，即(1)主（即甲○○）：生
    哥（係清哥之誤），我等一下過去跟你拿一張，硬的。被（
    即丁○○）：你那位？主：伯陽。被：好，不然你就來這（
    95年3 月23日22時29分26秒）；(2)主：清哥，我等一下拿錢
    過去被：好。（95年3 月24日18時44分03秒）（警(二)卷第29
    頁）在卷可稽。又證人甲○○對於向被告辛○○、丁○○購
    買海洛因、甲基安非他命之次數前後陳述雖有不一（詳後述
    ），但對於確實向被告辛○○、丁○○購買海洛因、甲基安
    非他命毒品之事實，則始終相符，足認其證稱向被告辛○○
    、丁○○2 人以上揭門號0000000000之行動電話購買海洛因
    、甲基安非他命之證述，應屬可採。
  2.至於證人甲○○於證述向被告辛○○、丁○○購買海洛因、
    甲基安非他命之次數、金額究竟為何，本院審酌證人甲○○
    於警詢時陳稱：次數太多已記不清楚，平均每天買2 到3次
    ，每次1000元，大都買海洛因，偶爾會買安非他命（警(二)卷
    第26頁），及於本院審理時證稱：從95年2 月起到3 月底止
    ，買幾次已經忘了，不可能每天買，約2 天買1 次，總共買
    10幾次，每次都買1000元，安非他命約5 次等語（本院(一)卷
    第11 6至118 頁）。參以證人甲○○於警詢中所述「平均每
    天2 、3 次」乙語，除經其本人在本院審理時認為不可能已
    加以當庭否認外，揆諸前揭通聯紀錄及監聽譯文顯示，證人
    甲○○亦無1 天內與被告辛○○、丁○○密集通話聯絡交易
    毒品2 、3 次之情事。再者，證人甲○○對於向被告辛○○
    、丁○○購買海洛因、甲基安非他命之確切次數為何，從警
    詢中回答：次數太多，我已記不清楚（警(二)卷第26頁），及
    本院審理時證稱，買了幾次我忘了，我沒有每天買，約2 天
    買1 次，總共買了10幾次，安非他命約5 次（本院(一)卷第11
    6 、118 頁），故以最有利於被告之次數計算，應認被告辛○○、丁○○共同連續販賣海洛因、甲基安非他命給證人甲○○各有5 次，每次均為1000元，分別得款5000元、5000元
    ，是被告辛○○、丁○○共同連續販賣海洛因、甲基安非他
    命給證人甲○○之犯行，應堪認定。
  (三)犯罪事實三、(二)有關被告辛○○、丁○○共同連續販賣甲基
    安非他命給乙○○部分：
  1.被告辛○○、丁○○自95年2 月份起至同年3 月間某日止，
    共同連續販賣甲基安非他命予乙○○之事實，除業據證人乙○○於警詢中指稱：我大約自95年2 月起，向綽號「大打仔
    」之辛○○以每包1000元價格，一共購買3 、4 次，我先以
    門號0000000000之行動電話與辛○○所持用門號前面是0920
    後面是692 之行動電話聯絡約見面，過一段時間，他就叫綽
    號「老清」之丁○○拿給我，或叫我另外打門號0000000000
    之行動電話給丁○○，我們都約在高雄縣鳳山市○○○路五
    甲派出所附近7-11超商外交易等語可證（警(二)卷第9 至10頁
    ）外，復與被告辛○○自承門號0000000000、0000000000之
    行動電話原先都是本人在使用，但門號0000000000（按應係
    0000000000之誤載）之行動電話後來借給丁○○使用（警(二)
    卷第4 頁）乙節相符。
  2.另參以證人乙○○與被告辛○○、丁○○彼此間並無仇恨（
    警(二)卷第5 、10頁），除業據證人乙○○、被告辛○○自承
    在卷外，被告丁○○自案發後迄本院審結前，亦從無與證人
    乙○○有任何仇恨之抗辯，衡情證人乙○○警詢時當無構陷
    被告辛○○、丁○○2 人入罪之可能。
  3.再者，從證人乙○○所使用門號0000000000之行動電話與被
    告辛○○、丁○○所使用門號0000000000之行動電話交易毒
    品時之監聽譯文內容，即主（即乙○○）：你那可還有硬的
    ？被（即丁○○）：我這沒有（95年3 月27日12時45分48秒
    ）（本院(二)卷第20頁）內容觀之，證人乙○○主動撥打找被
    告丁○○，內容屢以代號或密語討論毒品交易事宜以觀，證
    人乙○○當時確有向被告丁○○購買毒品之事實，可堪認定
    。
  4.又被告辛○○、丁○○共同連續販賣甲基安非他命予證人乙○○之次數、金額究竟為何，本院審酌證人乙○○於警詢時
    所稱，每次1 包1000元，一共購買約3 、4 次左右（警(二)卷
    第9 頁背面），事後於本院審理時，除否認向被告辛○○、
    丁○○購買甲基安非他命外，並陳稱我們拿藥（指毒品）通
    常1 次都是拿1000元，有打電話給丁○○3 、4 次等語（本
    院(一)卷第183 、184 頁），以最有利於被告之次數計算，應
    認被告辛○○、丁○○共同連續販賣甲基安非他命給證人乙○○有3 次，共計得款3000元，被告辛○○、丁○○此部分
    之犯行，應堪認定。
  (四)綜上所述，被告辛○○、丁○○上揭所辯，無非卸責，不足
    採信，被告二人上揭販賣第一級毒品海洛因及販賣第二級毒
    品之犯行，均堪認定。
三、按94年2 月2 日修正公布，95年7 月1 日施行之刑法第2 條
    第1 項「行為後法律有變更者，適用行為時之法律。但行為
    後之法律有利於行為人者，適用最有利於行為人之法律」之
    規定，係規範行為後法律變更所生新舊法律比較適用之準據
    法，於新法施行後，應適用新法第2 條第1 項之規定，為「
    從舊從輕」之比較。比較時應就罪刑有關之共犯、未遂犯、
    想像競合犯、牽連犯、連續犯、結合犯，以及累犯加重、自
    首減輕暨其他法定加減原因（如身分加減）與加減例等一切
    情形，綜其全部罪刑之結果而為比較（最高法院95年5 月23
    日刑事庭第8 次會議決議參照），茲就本案相關新、舊法比
    較如下：
  (一)刑法第51條關於數罪併罰之定應執行刑規定，亦於94年1 月
    7 日修正公佈，並於95年7 月1 日施行，修正前刑法第51條
    第5 款規定：「宣告多數有期徒刑者，於各刑中之最長期以
    上，各刑合併之刑期以下，定其刑期。但不得逾20年。」，
    修正後刑法第51條第5 款規定：「宣告多數有期徒刑者，於
    各刑中之最長期以上，各刑合併之刑期以下，定其刑期。但
    不得逾30年」，經比較新舊法結果，修正後規定並未較有利
    於被告。
  (二)修正前具有刑法第56條連續犯之關係者，以一罪論，然修正
    後之刑法業已刪除第56條連續犯之規定，則被告2 人所犯數
    罪即應依修正後之數罪併罰之規定分論併罰。此刪除雖非犯
    罪構成要件之變更，但顯已影響行為人刑罰之法律效果，自
    屬法律有變更，仍應比較新舊法之規定，經比較結果，自以
    修正前刑法連續犯之規定較有利於被告2 人。
  (三)本件被告2 人於犯罪時之刑法第64條第2 項、第65條第2 項
    有關死刑或無期徒刑減輕之規定分別為：「死刑減輕者，為
    無期徒刑，或為15年以下12年以上有期徒刑」、「無期徒刑
    減輕者，為7 年以上有期徒刑」，而95年7 月1 日修正公佈
    施行之刑法前開規定則為：「死刑減輕者，為無期徒刑」、
    「無期徒刑減輕者，為20年以下15年以上有期徒刑」，比較
    修正前後之規定，以修正前之規定對被告2 人較為有利。
  (四)刑法第28條原規定：「二人以上共同『實施』犯罪之行為者
    ，皆為正犯。」新法修正為：「二人以上共同『實行』犯罪
    之行為者，皆為正犯。」將舊法之「實施」修正為「實行」
    。原「實施」之概念，包含陰謀、預備、著手及實行等階段
    之行為，修正後僅共同實行犯罪行為始成立共同正犯。是新
    法共同正犯之範圍已有限縮，排除陰謀犯、預備犯之共同正
    犯。新舊法就共同正犯之範圍既因此而有變動，自屬犯罪後
    法律有變更，而非僅屬純文字修正，應有新舊法比較適用之
    問題（最高法院96年度台上字第1323號判決、臺灣高等法院
    暨所屬法院96年法律座談會研討結果參照），且倘比較結果
    對被告並無較為有利，即應依刑法第2 條第1 項前段之規定
    ，適用行為時之法律，方為適法（最高法院96年度台上字第
    934 號、第1037號、第2566號判決意旨參照）。本件被告2
    人係基於共同犯罪之意思而參與犯罪構成要件行為之犯罪，
    不論新法、舊法，均構成共同正犯，上述刑法第28條之修正
    內容，對被告等並無較為有利，依刑法第2 條第1 項前段之
    規定，應適用行為時即修正前刑法第28條規定。
  (五)又刑法第47條原規定：「受有期徒刑之執行完畢，或受無期
    徒刑或有期徒刑一部之執行而赦免後，5 年以內再犯有期徒
    刑以上之罪者，為累犯，加重本刑至二分之一。」，修正後
    刑法第47條第1 項規定：「受徒刑之執行完畢，或一部之執
    行而赦免後，五年以內故意再犯有期徒刑以上之罪者，為累
    犯，加重本刑至二分之一」。比較修正前、後該條之規定，
    可知修正前有關累犯之成立，不以再犯之罪係故意犯罪為限
    ，然修正後之規定，則以再犯故意犯（不包括過失犯）為成
    立累犯之要件，新舊法就此範圍既有變動，自屬犯罪後法律
    有變更，而非僅屬純文字修正，應有新舊法比較之適用（最
    高法院96年度台上字第934 號、第1037號、第1323 號 判決
    意旨參照）。比較新、舊法結果，本件被告丁○○於徒刑執
    行完畢5 年內故意再犯本件有期徒刑以上之罪，不論依修正
    前之刑法第47條，或修正後刑法第47條第1 項之規定，均構
    成累犯，上述刑法第47條之修正內容，對被告等並無較為有
    利，依刑法第2 條第1 項前段之規定，應適用行為時即修正
    前刑法第47條之規定。
  (六)綜合上述各條文修正前、後之比較，以被告行為時即95年7
    月1 日修正施行前之刑法，較有利於被告，自應依修正後刑
    法第2 條第1 項前段規定，適用修正前刑法之相關規定予以
    論處。
四、查海洛因、甲基安非他命分別係屬毒品危害防制條例第2 條
    第2 項第1 、2 款規定之第一、二級毒品。核被告2 人所為
    ，均係犯毒品危害防制條例第4 條第1 項、第2 項之販賣第
    一級毒品海洛因罪及販賣第二級毒品甲基安非他命罪。被告
    2 人持有第一級毒品海洛因、第二級毒品甲基安非他命之低
    度行為，均為販賣第一級毒品及第二級毒品之高度行為所吸
    收，均不另論罪。又被告2 人就上揭販賣第一級毒品海洛因
    及第二級毒品甲基安非他命予甲○○之犯行及販賣第二級毒
    品甲基安非他命予乙○○之部分犯行，均有犯意之聯絡及行
    為之分擔，皆為共同正犯。被告2 人先後多次販賣第一級毒
    品海洛因、第二級毒品甲基安非他命之數行為，時間緊接，
    所犯構成要件相同之罪，顯係基於概括犯意為之，均為連續
    犯，應均依修正前刑法第56條之規定以一罪論。被告2 人上
    揭所犯販賣第一級毒品海洛因、販賣第二級毒品甲基安非他
    命2 罪，犯意各別，行為互異，應分論併罰。再者，被告丁○○有如犯罪事實一所載之前科，5 年內故意再犯本案共同
    連續販賣第一、二級毒品罪，均為累犯及被告辛○○、丁○○共同連續販賣第一、二級毒品罪，依法本應加重其刑，惟
    因其中販賣第一級毒品部分之法定刑為死刑或無期徒刑，依
    法均不得加重其刑，故僅得就併科罰金之法定罰金刑部分，
    加重其刑，至於販賣第二級毒品部分，除法定刑最重本刑為
    無期徒刑部分不得加重其刑外，均應依修正前刑法第56條及
    被告丁○○部分應另依修正前刑法第47條第1 項之規定，加
    重其刑，並遞加之。又被告辛○○販賣第一級毒品之對象僅
    2 人，被告丁○○販賣第一級毒品對象僅1 人，販賣所得不
    高，所獲取之利益非鉅，與長期並大量販賣毒品之大毒梟相
    互比較，對社會治安及國民健康之危害顯然較輕，倘仍均遽
    處以法定本刑之最低刑度即無期徒刑，實屬情輕法重，且難
    謂符合罪刑相當性及比例原則，在客觀上足以令人感覺過苛
    而予以同情，應均依刑法第59條之規定減輕其刑。爰審酌被
    告辛○○、丁○○連續多次販賣海洛因、甲基安非他命給他
    人，危害社會大眾健康生命，且犯後猶飾詞卸責，惟念其等
    販賣毒品所得非鉅，且販毒數量不多，及被告丁○○參與時
    間較短，情節較輕等一切情狀，分別就被告辛○○販賣第一
    級毒品部分，量處有期徒刑12年，販賣第二級毒品部分，量
    處有期徒刑8 年，被告丁○○販賣第一級毒品部分，量處有
    期徒刑10年，販賣第二級毒品部分，量處有期徒刑7 年6 月
    ；又依被告2 人販賣第一級毒品之犯罪性質，認均有褫奪公
    權之必要，併分別宣告褫奪公權如主文所示，並定被告辛○○應執行有期徒刑18年，褫奪公權6 年，丁○○應執行有期
    徒刑16年，褫奪公權5 年。扣案門號0000000000及未扣案門
    號0000000000之行動電話各1 支（均不含SIM 卡），均為被
    告辛○○所有，業具被告辛○○自承（警(二)卷第4 頁）及被
    告丁○○供述（警(一)卷第7 頁）在卷，且上揭門號00000000
    00之行動電話為被告2 人與戊○○、甲○○、乙○○、門號
    0000000000之行動電話則做為被告辛○○與乙○○聯絡接洽
    交易毒品之用，並有前開監聽譯文在卷足佐，上揭門號0000
    000000、00000000 00 之行動電話既為被告辛○○所有並供
    本案犯罪所用之物，已堪認定，爰均應依毒品危害防制條例
    第19條第1 項宣告沒收，又門號0000000000之行動電話雖未
    扣案，然現尚無證據證明其已滅失，仍應依毒品危害防制條
    例第19條第1 項規定宣告沒收，如全部或一部不能沒收時，
    追徵其價額或以其財產抵償之。至於SIM 卡，依據行動電話
    租用人與電信公司之定型化契約，仍屬電信公司所有，依法
    不得沒收。而被告2 人共同販賣第一級毒品予甲○○所得之
    財物5000元、第二級毒品予甲○○所得之財物5000元、共同
    販賣第二級毒品予乙○○所得之財物3000元，應依毒品危害
    防制條例第19條第1 項規定及共犯理論宣告由被告2 人連帶
    沒收，如全部或一部不能沒收時，以被告2 人之財產抵償之
    。被告辛○○販賣第一級毒品予戊○○所得之財物45000 元
    ，應依毒品危害防制條例第19條第1 項規定宣告沒收，如全
    部或一部不能沒收時，以其財產抵償之。至扣案與本案犯罪
    無關丁○○所有不詳門號之行動電話1 支、現金11500 元，
    及在上址2 樓扣得之塑膠鏟管1 支、安非他命吸食器1 組及
    另在上址4 樓扣得之殘渣袋3 個、分裝袋21個、海洛因3 包
    、安非他命吸食器1 組，俱為證人丙○○所有，又4 樓冰箱
    上扣得磅秤1 個，則係證人庚○○的配偶所有，業經證人丙○○證述在卷（本院(二)卷第31至36頁），且無證據證明與本
    案有關，爰不併為沒收之諭知。
五、公訴意旨另略以：被告辛○○自「94年4 月份起至同年5 月
    31日止」、「自95年3 月1 日起至同年4 月止」，在高雄縣
    鳳山市○○○路家樂福附近公園外或高雄市前鎮區興仁國中
    附近巷口，以每月出售5 、6 次之頻率，販賣每包1000元價
    格之海洛因予戊○○，因認被告辛○○此部分亦涉毒品危害
    防制條第第4 條第1 項販賣第一級毒品罪嫌等語，惟因並無
    證據證明被告辛○○販賣第一級毒品予戊○○之時間係起於
    94年4 月間及最後1 次販賣時間係在95年4 月間，如上所述
    ，本應就此部分為無罪之諭知，惟公訴人認此部分與前開起
    訴經論罪科刑部分有修正前連續犯之裁判上一罪關係，故不
    另為無罪之諭知，附此敘明。
據上論斷，應依刑事訴訟法第299 條第1 項前段，毒品危害防制
條例第4 條第1 項、第2 項、第19條第1 項，刑法第2 條第1項
前段、第11條、第37條第2 項，修正前刑法第28條、第47條第1
項、第51條第5 款、第56條，判決如主文。
本案經檢察官陳俊秀到庭執行職務。
中　　華　　民　　國　　96　　年　　12 　月　　26 　日
                  刑事第八庭    審判長法  官 李璧君
                                      法  官 陳振嘉
                                      法  官 曾仁勇
以上正本證明與原本無異。
如不服本判決應於收受本判決後10日內向本院提出上訴書狀，其
未敘述上訴理由者，並得於提起上訴後10日內向本院補提理由書
狀（均須按他造當事人之人數附繕本）「切勿逕送上級法院」。
中　　華　　民　　國　　96　　年　　12 　月　　26 　日
　　　　　　　　　　　　　　　　　　　書記官 王治華
附錄本判決論罪科刑法條：
毒品危害防制條例第4 條：
製造、運輸、販賣第一級毒品者，處死刑或無期徒刑；處無期徒
刑者，得併科新台幣1千萬元以下罰金。
製造、運輸、販賣第二級毒品者，處無期徒刑或7 年以上有期徒
刑，得併科新台幣7 百萬元以下罰金。
製造、運輸、販賣第三級毒品者，處5 年以上有期徒刑，得併科
新台幣5 百萬元以下罰金。
製造、運輸、販賣第四級毒品者，處3年以上10年以下有期徒刑
，得併科新台幣3百萬元以下罰金。
製造、運輸、販賣專供製造或施用毒品之器具者，處1年以上7年
以下有期徒刑，得併科新台幣1百萬元以下罰金。
前5項之未遂犯罰之。
